【裁判字號】    90,交聲,4
【裁判日期】    900615
【裁判案由】    違反道路交通管理處罰條例聲明異議
【裁判全文】
臺灣雲林地方法院交通事件裁定                          九十年度交聲字第四號
    異  議  人
    即受處分人  甲○○○○運有限公司    設雲林縣西螺鎮○○路七九號
    法定代理人  乙○○
    相  對  人  公路局雲林監理站
右列異議人因違反道路交通管理處罰條例案件，對於交通部公路局嘉義區監理所雲林
監理站九十年三月二日，雲監五字第裁七二－Ｚ00000000號裁決書所為之處
分（原舉發通知單號碼第Ｚ0000000號），聲明異議，本院裁定如左：
        主  文
聲明駁回。
        理  由
一、聲明異議意旨略以：異議人所有之車號８Ｊ－７８８號營業曳引車，為警取締當
    時所裝載的是土塊，該土塊是因太陽曝曬凝固而成，並非故意作成一塊一塊，土
    塊是沙跟石的綜合體，並非工業用土塊，依照規定，執法警員應以丈量方式換算
    有無超載，而非以過磅方式認定有無超載等語。
二、經查：（一）受處分人所有上開砂石車，於民國八十九年十一月二十四日，在國
    道高速公路北向第二四七公里「斗南收費站」，因「載土塊經過磅總重四三˙二
    二公噸，核重三五公噸，超重八˙二二公噸」，為警舉發超重裝載之事實，為證
    人廖志偉即內政部警政署國道公路警察局第四警察隊斗南分隊舉發警員到庭結稱
    屬實，並有舉發違反道路交通管理事件通知單、過磅單在卷足詳。（二）依據證
    人廖志偉提出之交通部印發「砂石車登領標示牌及超載取締作業說明卡」內之說
    明，於「登領砂石車標示牌作業規定摘要」第一項第三款規定：「其他載運砂石
    、土方車輛，以核定總重噸數除以三所得數為立方公尺之貨廂裝載容積上限者，
    發給砂石車標示牌。」；於「警察機關取締砂石車注意事項」第一項第二款「超
    載認定」之第一目則規定：「符合標示規定之砂石車，以丈量方式換算。」，亦
    即，砂石車所載運者若確屬砂石、土方，則其是否有超載現象，應以丈量方式換
    算。惟其規定意旨，無非在避免砂石車業者每次檢查都須過磅實秤之困擾，才由
    警察機關就地丈量換算，並非不准過磅測重。此觀上開注意事項第一項規定：「
    對已登檢為砂石標示車者，就其外觀查看合乎裝載規定者，盡量不予攔檢」、第
    一項第二款第二目規定：「經丈量結果與標示牌所載規格不符者以固定或活動地
    磅實際過磅。」等自明。（三）本件證人王勝吉到庭證稱對上開曳引車是掛有交
    通部發的砂石車標示牌明確，證人廖志偉對此亦無異詞，堪信上開曳引車係屬領
    有砂石車牌標示之砂石車無誤。（四）依據卷附之經濟部礦物局九十年三月十五
    日函文表明：土方一般泛指土、砂、礫石綜合體，砂則係由岩石自然分解，或以
    人工方法打碎而得之細顆粒體（粒徑通常在九˙五公厘以下），石則有碎石、礫
    石、卵石及塊石之分，其分類細以粒徑大小即有無加工碎解而定。證人廖志偉對
    於當時上開砂石車所運載之物證稱：是土塊，部分是土，目測時大部分是一塊一
    塊土塊，平均長約十公分、寬約十五公分、高約二、三公分，我們認為是作磚塊
    用的材料；我當時看到的是不規則土塊，至於塊狀物下面有什麼我們不曉得，土
    塊內有小石子，我看不出來當時的土塊是太陽曝曬所凝結，或刻意製作成一塊一
    塊各等語，則證人廖志偉當時所見既為土塊與土置於載運物之頂層，其又無法證
    明其所見之土塊與土之下方是否亦為土塊，復無從證明所見之土塊是屬刻意製作
    ，當認其所見之土塊係砂、石、土因太陽曝曬凝固之綜合體，而非所謂工業用磚
    塊材料，此從證人廖志偉上開證詞所顯示：土塊係不規則狀；土塊內有小石子各
    等語，亦足徵此情為真。則依上開砂石、土方之定義，可明上開砂石車所載之物
    確屬砂石、土方無誤。（五）本件查獲地點既在「斗南收費站」，該收費站前約
    二百公尺即有地磅設置一節，亦為證人廖志偉證稱屬實，則縱廖志偉當時對土方
    、土塊有所誤認，而未以丈量方式計算載運重量，但其要求司機王勝吉直行至前
    方地磅處就近過磅秤重，較諸丈量之取締方式，對王勝吉之執行業務，並無妨礙
    ，對異議人而言，亦無何困擾可言。取締方法並無侵害異議人權利之處，亦與上
    開規定無違。從而上開地磅測得之重量，自得為認事之依據。（六）證人王勝吉
    亦到庭稱：該砂石車之（載運）內框高六十六公分、寬二百二十三公分、長九百
    二十五公分，共十三˙六立方公尺，我載的東西就這麼多，空車重約十七˙五公
    噸，當天載有土方，石頭部分比較少等語，而裝載容積換算重量之計算方式，在
    裝載內容為砂土，應以裝載容積乘以一˙五倍，裝載內容為石頭，應乘以一˙三
    倍，得出裝載物體重量，加上車體本身淨重，即為實際重量之情，有證人廖志偉
    提出之計算公式一份在卷足明。則以上開裝載容積十三˙六（立方公尺）乘以一
    ˙五得出二０˙四（公噸），加上車體重量十七˙五（公噸），為三十七˙九（
    公噸），若以十三˙六（立方公尺）乘以一˙三得出十七˙六八（公噸），加上
    車體重十七˙五（公噸），為三五˙一八（公噸），均超過核定重量三十五公噸
    。（七）無論過磅秤重，或丈量換算重量，本件聲明異議人過重超載之違規事證
    甚為明確，處分機關因此適用道路交通管理處罰條理第二十九條第一項第一款、
    違反道路交通管理事件處理細則第四十四條、違反道路交通管理事件統一裁罰標
    準表，裁處罰鍰新台幣三千元，為合法正當，聲明異議為無理由，應予駁回。
三、據上論斷，應依道路交通管理處罰條例第八十七條第二項、道路交通案件處理辦
    法第十九條，裁定如主文。
中      華      民      國      九十      年      六      月    十五    日
             臺灣雲林地方法院刑事第一庭
                                             法  官  侯  廷  昌
右正本證明與原本無異。
如不服本裁定，應於裁定送達後五日內向本院提出抗告狀。
                                             書記官  李  清  龍
中      華      民      國      九十      年      六      月    十五    日


司法院資訊處製作；財團法人民間司法改革基金會備份。
